臺灣高等法院刑事判決　　　　　　　　96年度上易字第1758號
上　訴　人　臺灣臺北地方法院檢察署檢察官
被　　　告　甲○○
　　　　　　　　　　號4樓
上列上訴人因被告詐欺案件，不服臺灣臺北地方法院96年度易字
第217號，中華民國96年6月29日第一審判決（起訴案號：臺灣臺
北地方法院檢察署95年度偵緝字第2878號），提起上訴，本院判
決如下：
    主  文
原判決撤銷。
甲○○幫助意圖為自己不法之所有，以詐術使人將本人之物交付
，處拘役伍拾日，減為拘役貳拾伍日，如易科罰金，以銀元佰
元折算壹日。
    事  實
一、甲○○雖知將金融帳戶提供予不熟識之人使用，可能遭詐騙
    集團供作詐欺取款之工具，仍不違背其本意，基於幫助詐欺
    之不確定故意，於民國91年12月初某日，在台中縣市某處，
    將其在新竹西門郵局開立帳號000000-0號之帳戶存摺、金融
    卡及密碼，以新台幣（下同）3000元之代價，販售予姓名年
    籍不詳之劉姓成年男子，劉姓男子果將甲○○前揭帳戶提供
    予所屬詐術集團使用，並推由成員於91年12月5日，透過電
    話向乙○○佯稱其中獎，惟需先匯款加入會員，方能取得獎
    金，使乙○○陷於錯誤，於當日中午12時許，在高雄小港郵
    局第29支局將2萬元匯入甲○○上揭帳戶，旋遭提領一空。
    嗣詐欺集團又要乙○○再行匯款，乙○○察覺有異，報警始
    偵悉上情。
二、案經被害人乙○○訴請臺中縣警察局霧峰分局報請臺灣臺中
    地方法院檢察署呈請臺灣高等法院檢察署檢察長令轉臺灣臺
    北地方法院檢察署檢察官偵查起訴。
    理  由
一、訊據被告甲○○對於上揭犯行坦承不諱，核與被害人乙○○
    指訴被害情節相符，並有被告在新竹西門郵局之開戶資料、
    帳戶歷史文易明細表、乙○○之郵政國內匯款執據、「景順
    集團」中獎函各1份在卷可稽，故本件事證明確，被告犯行洵
    堪認定，應依法論科。
二、被告行為後，刑法及罰金罰鍰提高標準條例業經修正，並自
    95年7月1日生效施行，有關本件情形：
  (一)刑法第339條第1項詐欺罪，其法定本刑中關於罰金刑之規定
    ，因刑法第33條第5款業經修正，罰金最低額由銀元1元提高
    為新台幣1000元以上，並以百元為單位，經新、舊法比較，
    應以行為時之刑法第33條第5款規定有利於被告。
  (二)刑法第41條第1項前段關於易科罰金之折算標準，原依罰金
    罰鍰提高標準條例第2條（已於95年7月1日刪除）之規提高
    100倍，而為以銀元100元、200元、300元折算1日，修正為
    以新台幣1000元、2000元、3000元折算1日，修正前之規定
    較有利於被告。
  (三)刑法第30條幫助犯之規定，其中僅「從犯」修正為「幫助犯
  　」，屬文字修正，並非法律變更，自無庸為新舊法之比較適
  　用。
  (四)本件綜合上揭新舊刑法比較之結果，並本於統一性及整體性
  　原則，修正前之刑法較有利於被告，爰一體適用修正前之刑
    法。
三、被告基於幫助詐欺之不確定故意，提供帳戶對於詐欺正犯資
    以助力，核其所為，係犯刑法第339條第1項之詐欺取財罪之
    幫助犯。被告為幫助犯，按正犯之刑減輕之。
四、原審論處被告罪刑本非無見，惟原判決就被告之犯罪事實
    ，係引用檢察官起訴書，然原判決所附附件僅有臚列被告之
    犯罪證據，並無犯罪事實之記載，容有疏漏。幫助係從犯
    ，係從屬於正犯而成立，刑法上既無「共同幫助」之情，當
    亦無「幫助共同」之可言，故幫助1人為幫助，幫助2人、3
    人仍為幫助，僅論以「被告幫助... 」即可，不應論以「被
    告幫助共同... 」（參見本院暨所屬法院70年度法律座談會
    刑事類第17號，本院歷年法律座談會彙編下冊第27頁），故
    原判決於主文欄內論以「甲○○幫助共同」，尚有違誤。
    被告犯行符合中華民國96年罪犯減刑條例之減刑條件，原審
    未及適用予以減刑，亦有未合。檢察官上訴意旨指摘原判決
    未適用減刑條例減刑，為有理由，自應由本院將原判決撤銷
    改判。爰審酌被告提供帳戶予他人使用，所為影響社會正常
    交易安全，增加被害人尋求救濟之困難，並使犯罪之追查趨
    於複雜，暨其犯罪之動機、目的、手段、生活狀況、智識程
    度等一切情狀，量處如主文所示之刑。又被告犯罪行為時間
    在96年4月24日前，所為合於中華民國96年罪犯減刑條例之
    減刑條件，應依法減其宣告刑二分之一，並諭知易科罰金折
    算標準，以資懲儆。
據上論斷，應依刑事訴訟法第369條第1項前段、第364條、第299
條第1項前段、刑法第2條第1項前段、第30條、修正前刑法第339
條第1項、刑法第41條第1項前段，罰金罰鍰提高標準條例第1條
前段、刪除前第2條，中華民國96年罪犯減刑條例第2條第1項第3
款、第7條，判決如主文。
本案經檢察官謝英民到庭執行職務。
中　　華　　民　　國　　96　　年　　9 　　月　　11　　日
       　　　　　 刑事第二庭  審判長法　官  呂丹玉
                                    法　官  王詠寰
                                    法　官  林恆吉
以上正本證明與原本無異。
不得上訴。
                                    書記官  劉文美
中　　華　　民　　國　　96　　年　　9 　　月　　11　　日
附錄：本案論罪科刑法條全文
中華民國刑法第339條第1項：
意圖為自己或第三人不法之所有，以詐術使人將本人或第三人之
物交付者，處5 年以下有期徒刑、拘役或科或併科1 千元以下罰
金。
